臺灣士林地方法院交通事件裁定　　　　　　　　　　九十三年度交聲更(一)字第一號
　　原處分機關　交通部公路總局臺北區監理所
　　異　議　人　義豐交通股份有限公司
　　即受處分人
　　法定代理人　甲○○
右列異議人即受處分人因違反道路交通管理處罰條例案件，對於交通部公路總局臺北
區監理所於九十二年三月十八日所為之處分（原處分案號：北監六字第裁四○─Ｕ0
0000000號），聲明異議，經本院於九十二年九月二日以九十二年度交聲字第
三四八號裁定後，異議人不服提起抗告，經臺灣高等法院交通法庭於九十二年十一月
二十八日以九十二年度交抗字第一○四五號將原裁定撤銷，並發回本院，本院裁定如
左：
        主  文
原處分撤銷。
義豐交通股份有限公司汽車所有人，裝載整體物品有超重而未請領臨時通行證，處新
臺幣肆仟伍佰元，並記汽車違規紀錄一次。
        理  由
一、原處分意旨略以：異議人即受處分人義豐交通股份有限公司所有車號ＦＩ─八一
    八號營業聯結車，於民國九十二年三月七日下午一時三十分許，在基隆港南櫃場
    入口，經內政部警政署基隆港務警察局員警掣單舉發「一、拖車板架未領用號牌
    行駛（責令禁駛）；二、裝載四十呎貨櫃乙只，經會同司機過磅，總重五一點二
    四噸、核重四十三噸、超載八點二四噸」之違規行為，爰依據道路交通管理處罰
    條例第十二條第一項第一款、第二十九條之二第一項、第三項（原處分書誤載為
    第二十九條第三項）之規定，裁處罰鍰新臺幣（下同）二萬二千六百元。
二、聲明異議意旨略以：原處分中關於拖車板架未領用牌照行駛部分，固係屬實，異
    議人並無不服，然系爭車牌號碼ＦＩ─八一八號營業聯結車已為現行法規准許之
    最高總聯結車輛，舉發違規當時所裝載者，為整體無法切割運送之物品，是雖裝
    載超重，應僅得依道路交通管理處罰條例第二十九條第一項第二款規定處罰，原
    處分機關逕依同條例第二十九條之二處罰係屬錯誤，爰依法聲明異議等語。
三、按汽車裝載時，有左列情形之一者，處汽車所有人新臺幣三千元以上九千元以下
    罰鍰，並責令改正或禁止通行：（二）裝載整體物品有超重、超長、超寬、超高
    ，而未請領臨時通行證，或未懸掛危險標識者。．．．汽車裝載，違反前項第一
    款至第四款規定者，並記汽車違規紀錄一次。第一項第一款至第四款情形，應歸
    責於汽車駕駛人時，除依第一項處汽車駕駛人罰鍰及依第六十三條第一項第二款
    記點外；汽車所有人仍應依前項規定記該汽車違規紀錄一次，道路交通管理處罰
    條例第二十九條第一項至第三項定有明文。
四、查異議人義豐交通股份有限公司所有車牌號碼ＦＩ─八一八號營業聯結車於前揭
    時、地，經內政部警政署基隆港務局員警掣單舉發裝載四十呎貨櫃一只（貨櫃櫃
    號為YTLU0000000），經會同司機莊義雄過磅，總重為五一‧二四公噸，核重四
    三公噸，超載八‧二四公噸，此為異議人所不爭執，並有內政部警政署基隆港務
    警察所九十二年三月七日基港警行字第Ｕ00000000號舉發違反道路交通
    管理事件通知單一紙及內政部警政署基隆港務警察所九十二年六月九日基港警行
    字第○九二○○○五六九○號函所附之交通違規採證照片二張在卷可稽，故上開
    車號ＦＩ─八一八號營業聯結車於舉發當日裝載物品超重八．二四公噸之違規事
    實，固堪認定。然查，依卷附之財政部基隆關稅局所檢送該批託運出口貨物之報
    關資料顯示，該批出口報關之貨物包括注塑成型機三套，各該注塑成型機之型號
    、重量及裝運之貨櫃櫃號分別為：(1)OS-550CHIII，重量為二萬七千一百十九公
    斤，貨櫃櫃號為YTLU0000000；(2)OS-400CHIII，重量為一萬九千三百十九公斤，
    貨櫃櫃號為YTLU00000000；(3)OS-300CHIII，一萬三千三百十九公斤，貨櫃櫃號
    為YTLU0000000，有財政部基隆關稅局九十二年六月九日基普出密字第○九二○
    二○○二六一號函暨其所附出口報單、裝載明細表及發票各一份在卷足憑（見本
    院九十二年度交聲字第三四六號卷宗第五七至六一頁），並經本院核閱內容無訛
    ，從而異議人所有車號ＦＩ─八一八號營業聯結車，在舉發當時所裝載四十呎貨
    櫃（貨櫃櫃號為YTLU0000000）內裝運之貨物，應係型號為OS-550CHIII之注塑成
    型機，重量則為二萬七千一百十九公斤等情，堪予認定。再者，異議人所有車號
    ＦＩ─八一八號營業聯結車遭警舉發違規超載當時，除裝載前述型號為OS-550CH
    III 之注塑成型機（重量為二萬七千一百十九公斤）外，尚應加計該部營業聯結
    車之空車車重八公噸、無牌照拖車之車重十一‧五九公噸、四十呎平板貨櫃空重
    約四．九二公噸，合計總重量為五一．六二九公噸，核與前開舉發違反道路交通
    管理事件通知單所載「總重量為五一‧二四公噸」相近，此有車號ＦＩ─八一八
    號營業貨運曳引車登記資料、九十三年三月十六日新五地磅紀錄單各一份、四十
    呎平板貨櫃淨重照片一張及違規採證照片二張附卷可稽。參以異議人已提出由托
    運人超群機械股份有限公司所出具之證明書，其上記載略謂所托運之包括貨櫃編
    號ＹＴＬＵ0000000號等貨櫃所裝載物品為塑膠射出成型機，乃一體成型
    ，無法分解之物品等語，亦有超群機械工業股份有限公司證明書一份在卷可按，
    由此益徵異議人所有車號ＦＩ─八一八號營業聯結車於舉發當時，其所裝載貨櫃
    內裝運之貨物，即係型號為OS-550CHIII 之注塑成型機一套，且其所裝運之前揭
    注塑成型機係屬不可分割之整體物品等情，應堪認定。另依道路交通管理處罰條
    例第二十九條第一項第二款、第二十九條之二第一項，對於汽車載物超重均設有
    處罰之規定，然該條例第二十九條之二第一項規定「汽車裝載貨物超過核定之總
    重量」，係對於汽車載運超重之一般規定，但載運之貨物若屬整體物不可分割，
    且重量顯超過該載運車輛核定之總重量時，亦非絕對不可載運，而是例外許可，
    但須經請領臨時通行證，此觀同條例第二十九條第一項第二款規定「裝載整體物
    品有超重、超長、超寬、超高，而未請領臨時通行證，或未懸掛危險標識」自明
    。此外，同條例第二十九條第一項第一款係規定「裝載貨物超過規定之長度、寬
    度、高度者」，與前揭同條項第二款之間，該條第一款係指一般貨物而言，並未
    處罰「超重」之情形，若有超重，自應依同條例第二十九條之二第一項、第三項
    規定加以處罰；反之，該條第二款對於「整體物品」之「超重」既已處罰，自無
    再適用同條例第二十九條之二第一項、第三項規定之理。據此足認該條例第二十
    九條之二第一項係對於汽車載運超重之一般規定，而第二十九條第一項第二款則
    係針對裝載整體物品超重之特別規定。從而本件ＦＩ─八一八號營業聯結車所載
    運之貨物為前述注塑成型機一套（型號為OS-550CHIII），既屬於不可分割之整
    體物品，則其載運超重且未請領臨時通行證之違規行為，自應依該條例第二十九
    條第一項第二款、第二項、第三項之規定處罰，而非依同條例第二十九條之二第
    一項、第三項之規定處罰甚明。至交通部九十一年八月三十日交路字第○九一○
    ○四八八二八號函示關於汽車裝載整體物品有超重且未請領臨時通行證之違規行
    為，應屬二種違規行為，故應依道路交通管理處罰條例第二十九條第一項第二款
    及同條例第二十九條之二第一項、第三項規定，分別予以裁罰之見解，實與法律
    規定內涵不符，顯係誤解法令，自無足採，併此敘明。從而此部分原處分未予詳
    查，遽依該條例第二十九條之二第一項、第三項規定予以裁罰，尚有未洽。本件
    異議人之異議為有理由，原處分應予撤銷，並應依道路交通管理處罰條例第二十
    九條第一項第二款、第二項、第三項之規定及違反道路交通管理事件統一裁罰基
    準表，裁處異議人罰鍰四千五百元，並記汽車違規紀錄一次。至於拖板車架未領
    用號牌行駛部分，此為異議人所不爭執，原處分關於此部分之裁罰三千六百元，
    尚無違誤，附此敘明。
據上論斷，應依道路交通管理處罰條例第八十七條第二項、道路交通案件處理辦法第
二十條前段，裁定如主文。
中　　　華　　　民　　　國　　九十三　　年　　　四　　　月　　 三十 　　日
                                    臺灣士林地方法院交通法庭
                                        法  官  陳  章  榮
右正本證明與原本無異。
如不服本裁定，應於送達後五日內，向本院提出抗告狀。
                                        書記官  嚴  慧  萍
中　　　華　　　民　　　國　　九十三　　年　　　五　　　月　　　七　　　日
